【裁判字號】    95,訴緝,96
【裁判日期】    951116
【裁判案由】    偽造貨幣
【裁判全文】
臺灣桃園地方法院刑事判決              95年度訴緝字第96號
公  訴  人  臺灣桃園地方法院檢察署檢察官
被      告  乙○○
                    （
指定辯護人  呂翊丞律師
上列被告因偽造貨幣案件，經檢察官提起公訴（93年度偵緝字第
663號），本院判決如下：
    主  文
乙○○共同連續行使偽造之通用紙幣，處有期徒刑參年貳月。扣
案如附表所示偽造之面額新臺幣伍佰元之通用紙幣肆張均沒收。
    事  實
一、乙○○於民國91年11月8 日上午，駕駛某車號不詳之車輛搭
    載友人丁○○（另案業經判決確定）及某真實姓名年籍不詳
    之「甲○○」，自花蓮縣北上找工作，其3 人知悉「甲○○
    」持有於不詳時、地所取得如附表所示偽造之面額新臺幣（
    下同）500 元之紙幣共4 張，竟共同基於行使偽造通用紙幣
    之概括犯意聯絡，於當日上午9 時許，途經桃園縣龍潭鄉○○路11號之「武漢商店」附近，即先由乙○○下車，徒步至
    該商店，並入內持上開偽鈔中之1 張（即附表編號1） 向老
    闆丙○○購買50元之飲料而行使該偽鈔，得手並找回450 元
    後即行離去；其返回停放在該商店附近路旁之上開車輛後，
    隨即再由丁○○持「甲○○」所交付另1 張同面額之偽鈔（
    即附表編號2） ，下車至該商店向丙○○購買2 包香煙而行
    使之，然因丙○○在乙○○離去後即發現其持用編號1 之偽
    鈔沒有「500 」之浮水印字樣，因而提高注意，又發現丁○○所持用者亦係偽鈔，故當場用手抓住丁○○，丁○○見狀
    立即往外逃跑，丙○○亦自後追趕，適有員警經過，而當場
    查獲，致丁○○未能得逞，乙○○及「甲○○」見狀亦駕車
    逃逸。嗣另在丁○○身上起出同為「甲○○」所交付如附表
    編號3 、4 之同面額偽鈔2 張，並循線查獲上情。
二、案經桃園縣政府警察局平鎮分局報請臺灣桃園地方法院檢察
    署檢察官偵查起訴。
    理  由
壹、證據能力：
一、關於證人丁○○及丙○○之警詢證詞：
  (一)按被告以外之人於審判外之言詞或書面陳述，除法律有規定
    者外，不得作為證據，刑事訴訟法第159 條第1 項固定有明
    文。惟被告以外之人於審判外之陳述，雖不符同法第159 條
    之1 至之4 之規定，而經當事人於審判程序同意作為證據，
    法院審酌該言詞陳述或書面陳述作成時之情況，認為適當者
    ，亦得為證據。又當事人、代理人或辯護人於法院調查證據
    時，知有第159 條第1 項不得為證據之情形，而未於言詞辯
    論終結前聲明異議者，視為有前項之同意，同法第159 條之
    5 亦定有明文。立法意旨在於傳聞證據未經當事人之反對詰
    問予以核實，原則上先予排除。惟若當事人已放棄反對詰問
    權，於審判程序中表明同意該等傳聞證據可作為證據；或於
    言詞辯論終結前未聲明異議，基於尊重當事人對傳聞證據之
    處分權，及證據資料愈豐富，愈有助於真實發見之理念，且
    強化言詞辯論主義，使訴訟程序得以順暢進行，上開傳聞證
    據亦均具有證據能力。
  (二)查本件證人丁○○及丙○○曾於警詢中為陳述，其性質雖屬
    傳聞證據，然其等所為之上開警詢筆錄內容，經本院於審理
    程序中予以提示並告以要旨，且各經檢察官、辯護人及被告
    乙○○表示意見，當事人均已知上述證詞乃傳聞證據，且均
    表示對該等證據之調查沒有意見，而未於言詞辯論終結前對
    該等證據內容聲明異議，本院審酌上開警詢筆錄作成時，核
    無違法取證或其他瑕疵，認為以之作為本案之證據亦屬適當
    ，依據上開規定，該等警詢證詞自有證據能力。
二、關於證人丁○○及丙○○偵訊中之證詞：
  (一)再按被告以外之人於偵查中向檢察官所為陳述，除顯有不可
    信之情況者外，得為證據，同法第159 條之1 第2 項固定有
    明文；然被告以外之人居於證人地位於偵查中所為證詞，依
    法應具結而未具結者，其證言不得作為證據，同法第158 條
    之3 亦定有明文，職是，被告以外之人前於偵查中已具結而
    為證述，除反對該項供述得具有證據能力之一方，已釋明「
    顯有不可信之情況」之理由外，應認該證人於偵查中之陳述
    具有證據能力；反之，若該偵訊中之證詞未經具結，縱使當
    事人均同意援引作為證據，該證詞亦無證據能力。
  (二)查本件證人丁○○於91年11月8 日暨其與丙○○於同年月29
    日在檢察官偵查中所為之陳述（分見91年度偵字第20353 號
    卷第21、31頁反面、第32頁之偵訊筆錄）均未經具結擔保其
    等所述實在，參照上開說明，雖被告及其辯護人均對該等證
    詞之調查於本院審理程序中表示沒有意見，亦未於言詞辯論
    終結前聲明異議，仍應認該等偵訊證詞均無證據能力。至於
    證人丙○○另於93年10月26日在檢察官偵查中所為之陳述（
    見93年度偵緝字第663 號卷第34頁偵訊筆錄）業經具結擔保
    其所述實在，被告及其辯護人均未反對該證詞之證據能力，
    更無釋明該證述有何顯不可信之情況，依上說明，證人丙○○該次偵訊中之具結證言自有證據能力，均合先敘明。
貳、事實認定：
一、被告固坦承於上開時間開車搭載丁○○及「甲○○」自花蓮
    北上找工作，並在該「武昌商店」附近下車，持「甲○○」
    所交付之500 元鈔票至該店購買50元飲料，並找回450 元，
    之後丁○○亦從「甲○○」處取得同面額之紙鈔，又前往該
    店購物等情無誤，惟矢口否認有行使偽造通用紙幣之犯行，
    辯稱：「甲○○」說在該商店附近之工地撿到錢，要去買東
    西，伊自告奮勇說要下車去買，買完後，伊先將車開往附近
    之料廠找某領班，找不到又回商店附近之工地，伊下車去工
    地找領班，丁○○跟「甲○○」在車上，之後伊從工地出來
    時，就看到有人在追丁○○，「甲○○」才說將偽鈔交給丁○○去用，伊從去料廠又回工地中間大概隔半小時，伊下車
    買飲料時，並不知道那是偽鈔云云；指定辯護人亦為被告利
    益答辯稱：行使偽鈔之罪必須行使之際即知所用鈔票為偽造
    ，扣案之鈔票縱經鑑定為偽造，但一般人是否能夠一望即知
    為偽鈔，尚屬有疑，難認被告有何行使偽鈔之犯意等詞。
二、經查：
  (一)上開查獲丁○○行使偽鈔並扣得如附表所示面額500 元之紙
    幣4 張等情，業據證人丁○○於警詢及本院審理中證述明確
    ，並有扣案之面額500 元紙鈔4 張、截留偽造變造仿造新臺
    幣券幣通報單等為憑，該4 張鈔票經送請中央銀行發行局鑑
    定結果：該等紙鈔均以彩色噴墨方式仿印，無隱藏字及凹版
    印紋凸起效果；紙質與真鈔不同，無水印，安全線以彩色噴
    墨在紙張背面仿製，另以黏貼箔膜仿鈔券正面五段裸露部分
    ，無折光變色效果；左下角面額數字，無折光變色反應，均
    屬偽鈔，此有該局92年4 月15日台央發字第0920024918號函
    在卷可稽（見本院92年度訴字第505 號影卷第27頁）。另經
    本院勘驗結果，該4 張偽鈔均沒有浮水印字樣，紙質與真鈔
    不同，此有本院勘驗筆錄存卷可佐（見本院卷第88頁筆錄）
    ，核與上開鑑定結果相符，是上開查獲情節及該4 張紙鈔均
    係面額500 元之偽鈔等情，已足堪認定。
  (二)證人丙○○業於本院審理中到庭結證稱：當天早上8 、9 點
    開店的時候，有1 個人拿500 元偽鈔來買東西，伊找錢給對
    方後，一看那張鈔票，就發現鈔票上面沒有浮水印的500 字
    樣，就知道那是偽鈔，但因為該人跑掉，所以想說就算了，
    沒有追出去，間隔1 、2 分鐘左右，又有另1 個人進來店裡
    買東西，伊發現該人又拿偽鈔，於是就抓住該人，先進來的
    人年紀比較大、比較瘦，後進來的人比較年輕、比較胖等詞
    明確（見本院卷第85至89頁審理筆錄），衡諸被告及證人丁○○均承認當天上午有前往該店持「甲○○」交付客觀上確
    為偽鈔之500 元鈔票向丙○○買東西，被告為39年出生，丁○○為45年出生，當日為警逮捕查獲者為丁○○，並扣得附
    表所示之4 張偽鈔等節，則被告及丁○○先後單獨進入該商
    店向丙○○行使附表1 、2 之偽鈔，被告成功購得物品，丁○○則未能得逞之事已足堪認定。雖證人丙○○前於偵訊中
    稱其年紀大忘記了，然其於本院所述核與其警詢證詞大致相
    符，且與上開所述各客觀事實均互核一致，是其於本院所為
    證詞實屬可信。
  (三)雖被告於準備程序中稱當天行使偽鈔的過程，只有其與丁○○2 人云云，然被告於審理程序中改稱：另有1 位「甲○○
    」在車上，伊與丁○○的偽鈔都是「甲○○」給的等詞，證
    人丁○○亦稱此情無誤，並謂：之前（按指丁○○此次被查
    獲之另案歷次所述）沒有講這個人，是因為不知道其名字，
    出監回到花蓮時才打聽出來的等語；被告與證人丁○○經隔
    離訊問後，就當日「甲○○」與其2 人一同自花蓮北上，且
    停留在「武漢商店」附近，並分別持偽鈔進入店內購物等節
    供述均大致相符，尤其扣案之4 張偽鈔均係「甲○○」分別
    交付給其2 人之事，更無任何出入之處，證人丁○○2 度作
    證均為相同之證述且均經具結擔保其所述實在，故雖本院依
    照職權查得之個人基本資料2 件，另傳訊證人甲○○（39年
    12月25日生）到庭，被告稱其所講之「甲○○」並非此人，
    且花蓮縣另有1 名甲○○（40年2 月10日生）已死亡，無從
    傳訊到庭確認是否即為其等所述之「甲○○」，致「甲○○
    」之真實姓名年籍不詳，但已足以認定當天確有某「甲○○
    」之人在場，且將其持有之偽鈔共4 張分別交予被告及丁○○供行使之用無疑。
  (四)至於被告到底是否知道所持用之鈔票（即附表編號1） 為偽
    鈔？有無行使偽鈔之故意？一節，證人丙○○證稱：找錢給
    第1 個人（按即被告）後，其一看那張鈔票，就知道是假的
    等語明確，並指出該鈔票並無「500 」之浮水印字樣，核與
    上開(一)所述之鑑定及勘驗結果相符，以丙○○係18年出生，
    於查獲當時業已70餘歲之高齡，猶能在幾乎接獲鈔票之同時
    ，即發現該鈔票係偽鈔，且該等偽鈔之紙質與真鈔不同已如
    前所述，被告自「甲○○」處收受鈔票至持往商店行使並交
    予丙○○之過程，接觸鈔票之時間顯然長於丙○○，被告當
    時又正值中壯之年，又豈會沒有發現該鈔票之偽？另證人丁○○雖曾證稱：「甲○○」交付偽鈔時，看不出有哪裡不一
    樣云云，然經檢察官再詰以：「你在使用那些鈔票購物前，
    哪時候知道這些鈔票是偽鈔？」丁○○又答稱：「要買之前
    就知道了」，審判長問以：「你為何知道是假鈔？」丁○○
    答道：「因為甲○○交給我的時候，他有跟我說這是假鈔票
    叫我下車去買東西。」（見本院卷第115 頁審理筆錄），此
    核與丁○○前次作證時所述：「甲○○」跟伊說好如果買東
    西成功的話要給伊100 元或200 元等詞（見本院卷第56、57
    頁審理筆錄）相符，且有事理上合理之關聯（就是因為是偽
    鈔，才需要事先告知並約定成功行使後分錢給丁○○，以使
    丁○○同意行使偽鈔並提高警覺避免被店家發現），故其此
    部分知悉鈔票為偽鈔之證詞應係屬實，再審酌「甲○○」分
    別交付同面額之偽鈔後，被告與丁○○之行使方式為先由被
    告進入上開商店購物行使偽鈔，得手後隨即回到車上，間隔
    甚短之時間，就再由丁○○下車前往同一商店行使偽鈔，顯
    係因被告成功行使後，其等見丙○○年紀大可欺，另尋目標
    店家狀況不明，風險未必較小，故隨即再推由丁○○前往同
    一商店行使，則「甲○○」既已告知丁○○所交付之鈔票為
    偽鈔，又豈會獨對同在車上之被告隱瞞鈔票為偽致令其無法
    見機行事或提高警覺？凡此，均足認被告確於收受附表編號
    1 之鈔票時，即已知悉該鈔票係偽鈔，而仍決意至上開商店
    行使該偽鈔購物，並且成功兌得真鈔，其具有犯罪之故意甚
    明，是否「一望即知」該鈔票為偽鈔之事，並無礙於被告犯
    意之認定，被告及辯護人所辯自不足採。
  (五)再詳予勾稽證人丙○○、丁○○之證詞及被告之供述可知：
    當天只有2 個人進入店內持偽鈔購物，第2 個人係被查獲之
    丁○○，第1 個人被告承認是自己，雖就「『甲○○』到底
    有無與被告一同下車？」一事，被告與丁○○供述不一且多
    所反覆，然即便一同下車，亦可推由被告入內行使偽鈔，致
    丙○○僅看到被告1 人入內購物，此細節之出入實無礙於被
    告進入商店行使偽鈔得逞之事實，更何況，「甲○○」將其
    持有之4 張扣案偽鈔分別交予同在車上之被告及丁○○，該
    等偽鈔面額均為500 元，被告與丁○○又先後在短時間內前
    往同一商店行使偽鈔等情，前均已認定無誤，顯見被告及丁○○之行使行為，均係在其2 人與「甲○○」犯罪之謀議與
    計畫之下而為，則其3 人顯係出於共同行使偽鈔之犯意聯絡
    ，先後為上開2 次之行使偽鈔行為，僅因丁○○被丙○○識
    破且逮獲，因而未能依計畫返回車上一同離去，是關於「甲○○」有無下車？「甲○○」與丁○○是否早就認識？被告
    與丁○○有沒有看到對方收受偽鈔？「甲○○」答應要給多
    少錢當作報酬？等非關構成要件事實之細節，縱其等所述容
    有出入，亦不影響上開關鍵犯罪事實之認定。
三、綜上所述，被告、丁○○出於與「甲○○」共同行使偽鈔之
    犯意，先後單獨進入丙○○之「武漢商店」行使附表編號1
    、2 之偽鈔，被告成功換得真鈔450 元，丁○○則被捕獲而
    未能得逞等情已明，被告前開辯解，要與卷內積極證據不符
    ，亦與情理有違，顯無可採，故本案事證明確，被告犯行堪
    以認定，自應依法論科。
參、法律適用：
一、按修正後刑法第2 條第1 項暨第35條之規定，係規範行為後
    法律變更所生新舊法比較適用之準據法暨刑之重輕之基本原
    則，於新法施行後，應適用新法第2 條第1 項及第35條之規
    定；比較新舊法時，亦應就罪刑有關之共犯、未遂犯、想像
    競合犯、牽連犯、連續犯、結合犯，以及累犯加重、自首減
    輕暨其他法定加減原因（如身分加減）與加減例等一切情形
    ，綜其全部罪刑之結果而為比較並整體適用，不能割裂而分
    別適用有利益之條文（最高法院95年第8 次刑庭會議決議及
    27上字第2615號判例參照）。
二、查被告行為後，罰金刑之計算單位及處罰、共同正犯、連續
    犯等規定，均有修正：
    1.罰金刑之計算單位及處罰部分：
      刑法第33條第5 款業於94年2 月2 日修正公布，並自95年
      7 月1 日起施行；修正前刑法第33條第5 款規定「罰金：
      1 元以上。」再依罰金罰鍰提高標準條例第1 條提高10倍
      為銀元10元即新臺幣30元以上；修正後刑法第33條第5 款
      規定「罰金：新臺幣1,000 元以上，以百元計算之。」。
      另95年6 月14日修正公布刑法施行法第1 條之1 規定：「
      中華民國94年1 月7 日刑法修正施行後，刑法分則編所定
      罰金之貨幣單位為新臺幣。94年1 月7 日刑法修正時，刑
      法分則編未修正之條文定有罰金者，自94年1 月7 日刑法
      修正施行後，就其所定數額提高為30倍。但72年6 月26日
      至94年1 月7 日新增或修正之條文，就其所定數額提高為
      3 倍。」現行刑法中，有關於罰金刑之計算單位及處罰之
      規定已有修正，自屬法律變更。
    2.共同正犯與連續犯之部分：
      刑法第28條共同正犯及第56條連續犯之規定，業已於94年
      1 月7 日修正（刪除），並於94年2 月2 日公布，95年7
      月1 日施行；前者，由2 人以上共同「實施」犯罪之行為
      ，修正為共同「實行」犯罪之行為，排除預備犯及陰謀犯
      之處罰，後者，則刪除第56條連續犯「以一罪論並加重其
      刑」之規定，此均涉及被告犯罪之成立及所犯罪數，自屬
      法律變更。
三、比較上述各該修正條文，行使偽造之通用貨幣罪罰金刑之最
    低度業已提高至新臺幣1,000 元，較被告行為時之新臺幣30
    元不利；被告所為，無論依修正前或後之刑法第28條，均構
    成共同正犯，行為時法並無較為不利；且依修正前刑法第56
    條規定，應論以1 罪並加重其刑，此顯較修正後需論以數罪
    併罰之規定有利；故經綜合比較且整體適用法律，應依修正
    後刑法第2 條第1 項前段規定，適用上開較有利於被告之各
    該行為時法論處。
四、按臺灣銀行發行之新臺幣係屬國幣，中央銀行發行新臺幣辦
    法第2 條定有明文。故被告出於行使偽鈔之故意，向被害人
    丙○○行使附表編號1 所示之偽造500 元通用紙幣，購得50
    元之飲料，並換回450 元之真鈔，核其所為，係犯刑法第
    196 條第1 項之行使偽造通用紙幣既遂罪。被告與丁○○及
    「甲○○」之間，有犯意聯絡及行為分擔，均為修正前刑法
    第28條規定之共同正犯。被告與共同正犯丁○○先後2 次購
    物而行使偽造通用紙幣之行為，時間緊接、觸犯構成要件相
    同之罪名，顯係出於概括犯意反覆為之，雖有既遂、未遂之
    分，仍成立連續犯，應依修正前刑法第56條之規定，論以情
    節較重之行使偽造紙幣既遂一罪，並加重其刑。
五、爰審酌被告犯後雖坦承行使偽鈔之行為，但仍飾詞辯稱不知
    該鈔票為偽鈔云云，態度非佳，且任意行使偽鈔危害交易安
    全，極易造成金融、商業交易市場混亂，自無可取，惟被告
    與共犯丁○○行使偽鈔之次數僅2 次，被告部分，亦只1 張
    500 元偽鈔，且未造成被害人丙○○之重大金錢損失，被告
    所得非鉅，而丁○○部分亦及時查獲而未得逞，犯罪所生之
    具體財產損害不大，暨其素行尚可、犯罪之動機、手段、目
    的等一切情狀，量處如主文所示之刑，以資警惕。
六、扣案如附表所示之紙幣4 張，均係偽造之通用紙幣，不問是
    否屬於被告所有，均應依刑法第200 條規定宣告沒收；雖共
    犯丁○○之另案業已判決確定並送執行，丁○○現仍在假釋
    中，且該案即本院92年度訴字第505 號判決亦就附表編號2
    至4 之偽鈔3 張宣告沒收之，此有本院檢察署93年度執緝字
    第930 號影卷所附判決等件供參，然經本院當庭勘驗扣案之
    偽鈔仍有4 張（如附表所示），故編號2 至4 之偽鈔顯尚未
    因另案執行沒收而滅失，自應併予宣告沒收，附此敘明。
據上論斷，應依刑事訴訟法第299 條第1 項前段，修正後刑法第
2 條第1 項前段，刑法第196 條第1 項、第200 條，修正前刑法
第28條、第56條，罰金罰鍰提高標準條例第1 條前段，判決如主
文。
本案經檢察官柯怡如到庭執行職務。
中    華    民    國    95    年    11    月    16    日
                  刑事第五庭  審判長法  官  潘政宏
                                    法  官  邱滋杉
                                    法  官  吳勇毅
以上正本證明與原本無異。
如不服本判決，應於判決送達後10日內向本院提出上訴狀（應附
繕本），上訴於臺灣高等法院。
                                    書記官  陳夏施
中    華    民    國    95    年    11    月    17    日
附錄論罪科刑法條：
中華民國刑法第196條第1項
行使偽造、變造之通用貨幣、紙幣、銀行券，或意圖供行使之用
而收集或交付於人者，處3 年以上10年以下有期徒刑，得併科5
千元以下罰金。
附表：
┌──┬─────┬───────┬─────────┐
│編號│ 紙幣面額 │   紙幣號碼   │    起獲之處      │
├──┼─────┼───────┼─────────┤
│ 1  │  500元   │JQ593403WB號  │丙○○之便利商店  │
│    │          │              │（由被告所行使）  │
├──┼─────┼───────┼─────────┤
│ 2  │  500元   │EK617965UC號  │丙○○之便利商店  │
│    │          │              │（由丁○○所行使但│
│    │          │              │  未得逞）        │
├──┼─────┼───────┼─────────┤
│ 3  │  500元   │EK617965UC號  │丁○○身上        │
│    │          │              │（未予行使）      │
├──┼─────┼───────┼─────────┤
│ 4  │  500元   │EK617965UC號  │丁○○身上        │
│    │          │              │（未予行使）      │
└──┴─────┴───────┴─────────┘


司法院資訊處製作；財團法人民間司法改革基金會備份。
